臺灣臺北地方法院刑事判決　　　　　　　　　　　　　九十一年度交易字第五二號
　　公　訴　人　臺灣臺北地方法院檢察署檢察官
　　被　　　告　甲○○
右列被告因過失傷害案件，經檢察官聲請以簡易判決處刑（九十年度偵字第二○五八
八號），經本院台北簡易庭受理後（受理案號為九十年度北交簡字第四二五○號），
認不宜以簡易判決處刑，移送前來，本院適用通常程序判決如左：
    主  文
甲○○因過失傷害人，處拘役肆拾日，如易科罰金以參佰元折算壹日。
    事  實
一、甲○○於民國九十年六月一日晚間九時十五分許，駕駛車號ＡＢ－九九九六號自
    小客車，沿台北市○○○路○段外側車道北往南方向行駛，行經建國北路二段、
    四平街口時欲向右停靠路邊，本應注意右後方來車動態以保行車安全，且依當時
    天候晴、路面柏油、乾燥、無缺陷、無障礙物、視距良好等情，又無不能注意情
    事，詎其疏未注意同向行駛於其右後方，由乙○○騎乘之車號ＢＦＩ—九三三號
    重機車正駛至該處，故而兩車發生擦撞，乙○○因此受有胸部鈍傷併多根肋骨骨
    折、多處擦傷、左鎖骨骨折之傷害。甲○○旋報警處理，並即向到場員警坦承肇
    事接受裁判。
二、案經乙○○訴請台灣台北地方法院檢察署檢察官偵查起訴。
    理  由
一、訊據被告甲○○坦承確有於上揭時、地駕車發生車禍，致告訴人乙○○受傷之事
    實，惟否認伊有過失，辯稱：伊要靠邊停車時有打方向燈並看照後鏡，有看到右
    後方約二十公尺處有車燈，認為沒有問題方緩慢靠邊；告訴人車速很快衝撞過來
    ，該機車勾到伊所駕駛汽車之右後照鏡方才肇事云云。惟查：
    (一)右揭犯罪事實，業據告訴人迭於偵查及本院調查中指述歷歷，並有告訴人提出
      之馬偕紀念醫院診斷證明書、警製之道路交通事故調查表各一紙附卷可稽。
    (二)被告雖以前揭情詞置辯，惟伊自承欲靠邊停車前已自後照鏡發現右後方有來車
      ，然伊仍決意繼續前行向右停靠，終至肇事，顯係對右後方來車即告訴人所騎
      乘機車之距離、速度為錯誤判斷。再參以卷內警製道路交通事故補充資料表所
      載，二車於事故發生後被告所駕駛之車係右前葉子板及輪弧有擦痕，告訴人之
      機車則係左後車尾有擦撞痕，另左、右側有刮地痕，可知本件事故係被告駕車
      右偏時侵入告訴人之機車行進路線所致。又雙方車損均非嚴重，衡情於兩車碰
      撞時應非受到高速、猛力撞擊，被告辯稱係告訴人車速過快方導致本件事故發
      生云云，不足採信。
    (三)按行車欲減速靠邊停放時，除應依道路交通安全規則第九十一條第三項規定顯
      示燈光或手勢，告知後方來車，尚應注意後方來車之動態，方能確保行車安全
      ，被告為已考領駕照之駕駛人，對此實難諉稱不知。而依卷附道路交通事故調
      查報告表所載，事發當時天候晴、乾燥、無缺陷、無障礙物、視距良好，並無
      不能注意情事，被告駕車於向右靠邊停車時，竟疏未注意原在其右後方行駛由
      告訴人騎乘之直行機車而肇事，伊對本件事故之發生為有過失，至屬明確，台
      北市車輛行車事故鑑定委員會、台北市政府交通局對此事故肇因亦均認被告為
      有過失，有該二單位分別以九十年八月六日北鑑審字第九○六○二一○三○○
      號函、九十年十月二十二日北市交三字第九○二三四六四三○○號函檢附之行
      車事故鑑定意見書、九十年十月十五日北市交鑑意字第五七二三號台北市車輛
      行車事故鑑定案件覆議意見書附卷足憑。而告訴人因本件事故受有如事實欄所
      載之傷害，其所受傷害與被告之過失行為間有相當因果關係。綜上，本案事證
      明確，被告過失犯行洵堪認定，應依法論科。
二、核被告甲○○所為，係犯刑法第二百八十四條第一項前段之過失傷害罪。告訴人
    主張被告所駕駛汽車為一成膠業股份有限公司所有，且事發當日被告係駕車前往
    與朋友相約會面之處，欲洽談公事，故認被告所犯應屬刑法上之業務過失傷害罪
    等語。惟按刑法上所謂之業務，係指以反覆同種類之行為為目的之社會活動而言
    ，申言之，係指個人基於其社會地位繼續反覆所執行之事務，其主要部分之業務
    固不待論，即為完成主要業務所附隨之準備工作與輔助事務，亦應包括在內，最
    高法院著有六十九年度台上字第四○四七號、七十一年度台上字第一五五○號判
    例可資參照。被告為一成膠業股份有限公司之負責人，業據伊自陳在卷，伊駕駛
    公司所有汽車前去與朋友洽談業務，該駕車行為並非被告基於其社會地位繼續反
    覆所執行之事務，伊即非屬從事業務之人，告訴人所言容有誤會。又被告於肇事
    後即向到場處理事故員警坦承肇事，有警製之自首調查表一紙在卷足憑，為對於
    未發覺之罪自首而接受裁判，應減輕其刑。爰審酌被告之品行、犯罪之手段、所
    生之危害、肇事後迄未賠償告訴人所受損害等一切情狀，量處如主文所示之刑，
    並諭知易科罰金之折算標準。
據上論斷，應依刑事訴訟法第四百五十二條、第二百九十九條第一項前段，刑法第二
百八十四條第一項前段、第六十二條前段、第四十一條第一項前段，罰金罰鍰提高標
準條例第一條前段、第二條，判決如主文。
本案經檢察官蔡名堯到庭執行職務
中      華      民      國      九十一      年      九    月    廿六    日
          臺灣臺北地方法院交通法庭
                                          法  官  陳婷玉
右正本證明與原本無異
如不服本判決應於送達後十日內向本院提出上訴狀
                                          書記官  陳弘文
中      華      民      國      九十一      年      九    月    三十    日
附錄本案論罪科刑法條全文
刑法第二百八十四條第一項：因過失傷害人者，處六月以下有期徒刑，拘役或五百元
                          以下罰金，致重傷者，處一年以下有期徒刑，拘役或五
                          百元以下罰金。
